臺灣橋頭地方法院刑事判決　
111年度審易字第205號
公  訴  人  臺灣橋頭地方檢察署檢察官
被      告  呂順財




                   （現另案於法務部○○○○○○○○○執                      行中）
上列被告因竊盜案件，經檢察官提起公訴（110年度偵字第15233
號），嗣被告於準備程序中就被訴事實為有罪之陳述，經本院裁
定進行簡式審判程序，判決如下：
    主  文
呂順財犯竊盜未遂罪，處拘役參日，如易科罰金，以新臺幣壹仟
元折算壹日。又犯攜帶兇器竊盜罪，處有期徒刑柒月；未扣案之
犯罪所得即電纜線壹條沒收，於全部或一部不能沒收或不宜執行
沒收時，追徵其價額。
    事  實
一、呂順財意圖為自己不法之所有，基於竊盜之犯意，分別為下
    行為：
　㈠於民國110年9月6日22時17分許，進入王文富所承包、位於高
    雄市○○區○○路000號之建築工地，以目光搜尋財物而著手行
    竊，惟自覺行為不當，遂因己意而中止，未竊取任何財物即
    作罷離去。
  ㈡於110年9月7日22時32分許，再度進入上址工地5樓，並在該
    工地內撿拾客觀上足對人身體、生命構成威脅之美工刀1把
    ，割斷王文富所有之電纜線1條（價值新臺幣【下同】8,000
    元），並剝除電纜線外皮，取出其內銅線條，得手後隨即攜
    離，並持往不詳處所變賣，得款不詳金額後，花用殆盡。
二、案經高雄市政府警察局左營分局報告臺灣橋頭地方檢察署檢
    察官偵查起訴。
    理  由
一、本件被告呂順財所犯屬法定刑為死刑、無期徒刑、最輕本刑為3年以上有期徒刑以外之罪，渠於準備程序時就被訴事實為有罪之陳述，經告知簡式審判程序要旨並聽取當事人意見，經被告同意適用簡式審判程序後，本院亦認無不得或不宜改依簡式審判程序進行之處，爰依刑事訴訟法第273條之1第1項規定裁定進行簡式審判程序，合先敘明。
二、上揭犯罪事實，業據被告於警詢、偵查、本院準備程序及審
    理中均坦承不諱，核與證人即被害人王文富於警詢中之指訴
    相符，並有監視器錄影光碟1片、錄影畫面翻拍照片及現場
    照片共14張附卷可稽，足認被告任意性自白與事實相符，堪
    信為真實。綜上，本件事證明確，被告上揭犯行，洵堪認定
    ，應依法論科。
三、論罪科刑：
  ㈠法律適用：
　⒈按預備行為與未遂犯之區別，以已、未著手於犯罪之實行為
    標準，所謂著手，即指犯人對於犯罪構成事實開始實行而言
    ，是關於竊盜行為之著手，係以已否開始財物之搜尋為要件
    ；刑法上竊盜罪既遂未遂區分之標準，係採權力支配說，即
    行為人將竊盜之客體，移入一己實力支配之下者為既遂，若
    著手於竊盜，而尚未脫離他人之持有，或未移入一己實力支
    配之下者，則為未遂。復按中止未遂，係指已著手於犯罪行
    為之實行，而因己意中止或防止其結果之發生而言。至於中
      止未遂與障礙未遂之區別，在於行為人實行犯罪行為後之
    中止行為是否出於自由意志，為決定中止未遂與障礙未遂之
    區分標準，若行為人非因受外界事務之影響而出於自由意志
    ，自動終止犯罪行為或防止其結果之發生，無論其終止係出
    於真心悔悟、他人勸說或自己感覺恐被發覺、時機尚未成熟
    ，祇須非因外界事務之障礙而使行為人不得不中止者，均為
    中止未遂；反之，倘係由於外界之障礙事實，行為人受此心
    理壓力而不得不中止者，即非出於自由意志而中止，則屬障
    礙未遂（最高法院98年度台上字第2391號判決要旨參照）。
    亦即著手於犯罪行為之實行後，「縱使得以遂行，卻不欲遂
    行」、「縱使欲遂行，卻不得遂行」，前者為「因己意」中
    止，後者為「非因己意」中止，乃屬判斷中止未遂、障礙未
    遂區別之基本標準（最高法院103年度台上字第4109號判決
    參照）。次按刑法第321條第1項第3款之攜帶兇器竊盜，衹
    須行竊時，攜帶具有危險性之兇器為已足，不以該兇器屬本
    人所有為必要，從而無論係行為人事前攜往、或於現場取得
    後復持以行竊，僅須行為人於行竊之際攜帶作為工具，在客
    觀上已足對他人之生命身體構成威脅，具危險性，即應論以
    攜帶兇器竊盜罪。
　⒉經查，被告就事實欄一、㈠所示犯行，業於警詢及偵查中供承
    ：我當時想偷銅線，進入工地後有搜尋財物，但內心掙扎很
    久，最後決定不要偷等語。揆諸前揭說明，被告已著手於竊
    盜之犯行，且係因己意而中止，為中止未遂。至事實欄一、
    ㈡部分，被告所持之用以竊盜之美工刀，雖非其所有，而於
    前揭工地內取得，然屬金屬製品，質地堅硬，既可割斷斷電
    纜線並用以剝除外皮，客觀上足認對人之生命、身體、安全
    構成威脅，具有危險性，自屬兇器無訛。
　⒊是核被告如事實欄一、㈠所為，係犯刑法第320條第3項、第1
    項之竊盜未遂罪；如事實欄一、㈡所為，係犯同法第321條第
    1項第3款之攜帶兇器竊盜罪。被告所犯上開2罪，雖犯罪地
    點、被害人均屬同一，但犯罪時間已相隔1日，顯係另行起
    意竊盜甚明，故此部分既犯意各別，行為互殊，自應予分論
    併罰。
　㈡刑之加重、減輕：
　⒈按累犯事實之有無，雖與被告是否有罪無關，然係攸關刑罰
    加重且對被告不利之事項，自應由檢察官負主張及指出證明
    方法之實質舉證責任。倘檢察官未主張或具體指出證明方法
    時，可認檢察官並不認為被告構成累犯或有加重其刑予以延
    長矯正其惡性此一特別預防之必要，且為貫徹舉證責任之危
    險結果所當然，是法院不予調查，而未論以累犯或依累犯規
    定加重其刑，即難謂有應調查而不予調查之違法（最高法院
    110年度台上大字第5660號刑事裁定意旨參照）。查公訴意
    旨固記載被告曾因竊盜案件，經臺灣高雄地方法院以109年
    度簡字第1325號判決判處有期徒刑5月確定，於110年2月4日
    執行完畢等情，並請求本院依刑法第47條第1項之規定加重
    其刑等語。惟本院審酌檢察官未予就被告構成累犯之「累犯
    事實」善盡舉證責任，本院自毋庸為相關之調查及認定，僅
    需將被告之前案紀錄納入「犯罪行為人之品行」審酌刑度即
    足(詳後述)。
  ⒉刑法第27條未遂犯之減輕：
　　被告如事實欄一、㈠所示犯行，係進入上址工地著手搜尋財
    物後，隨即因自感不妥，而己意中止行竊等情，業如前述。
    基此，被告既已著手於竊盜犯行之實行，而於竊盜得手前，
    即因己意防止結果之發生，為中止未遂犯，應依刑法第27條
    第1項前段之規定，減輕其刑。復因該條項同時有免除其刑
    之規定，依刑法第66條但書規定，得減輕其刑至3分之2。
　㈢量刑審酌：
　　爰以行為人之責任為基礎，審酌被告為貪圖個人利益，率爾
    竊取他人財物，漠視他人財產安全，並侵害他人財產法益，
    影響社會安全秩序，所為實屬可議；被告雖自陳係因無錢吃
    飯、迫於無奈而犯本案云云，惟考量被告前因竊盜案件，經
    本院以106年度易字第62號判決判處有期徒刑7月確定，於10
    7年4月9日執行完畢；另因竊盜案件，經臺灣高等法院高雄
    分院以107年度上易字第169號判決判處有期徒刑7月確定；
    上開二罪經臺灣高雄地方法院（下稱高雄地院）以107年度
    聲字第1384號裁定應執行有期徒刑1年確定，扣除前已執行
    完畢之7月部分，剩餘徒刑於108年2月16日執行完畢；再因
    竊盜案件，經高雄地院以109年度簡字第1325號判決判處有
    期徒刑5月確定，於110年2月4日執行完畢，是被告於本案犯
    行前五年內，已有3次因竊盜案件受徒刑宣告並執行完畢之
    紀錄，甚者，被告自80年至104年間，另有6次因竊盜經法院
    論罪科刑之紀錄，有臺灣高等法院被告前案紀錄表附卷可稽
    ，堪認被告猶未能建立正確價值觀及尊重他人財產權之觀念
    ，屢屢藉由行竊獲得不法利益，素行非佳，且其進入工地竊
    取電纜線變賣得款，與一般飢寒窘迫臨時起意至商家竊取食
    物以圖溫飽之情節不同；惟考量被告始終坦承犯行之犯後態
    度，迄未與被害人達成和解或賠償其損失；兼衡被告之犯罪
    動機、手段、情節、所竊財物之價值，暨其國中畢業之智識
    程度、自陳從事臨時工，每月收入約數千元至1萬餘元不等
    ，無須扶養他人之經濟狀況等一切情狀，分別量處如主文欄
    所示之刑，並就拘役部分，諭知易科罰金之折算標準。
四、沒收部分：
  ㈠被告所竊得如事實欄一、㈡所示之電纜線1條，屬其本案犯罪
    所得，而被告供稱已將電纜線內之銅線變賣予不詳資源回收
    商，得款數額已不記得等語。惟衡情，被告變賣之對象乃資
    源回收商，且收購標的為金屬銅線，通常係以廢棄物價格收
    購，再加以處理後轉售與中盤商或上游，賺取價差牟利，是
    收購價格顯低於正常商品價格，實乃廢五金回收交易常情，
    而卷內尚無其他事證可認被告變賣前開銅線換得財物之金額
    高於原物價值（即8,000元），依任何人都不能坐享或保有
    犯罪所得或犯罪所生利益之原則，本院自應宣告沒收、追徵
    被告所竊得價值較高之原物。
  ㈡至被告用以犯本案所用之美工刀1把，為被告於行竊現場取得
    使用，非屬被告所有且未據扣案，亦非違禁物或義務沒收之
    物，又無證據足資證明有刑法第38條第3項前段之情形，爰
    不予宣告沒收。。
據上論斷，應依刑事訴訟法第273條之1第1項、第299條第1項前
段，判決如主文。
本案經檢察官饒倬亞提起公訴，檢察官李門騫到庭執行職務。
中　　華　　民　　國　　111 　年　　5 　　月　　23　　日
                  刑事第四庭    法　官  簡祥紋
以上正本證明與原本無異。
如不服本判決應於收受判決後20日內向本院提出上訴書狀，並應
敘述具體理由。其未敘述上訴理由者，應於上訴期間屆滿後20 
日內向本院補提理由書 (均須按他造當事人之人數附繕本)「切
勿逕送上級法院」。
中　　華　　民　　國　　111 　年　　5 　　月　　23　日
                                書記官  陳佳彬
附錄本案論罪科刑法條：
中華民國刑法第320條
意圖為自己或第三人不法之所有，而竊取他人之動產者，為竊盜
罪，處5年以下有期徒刑、拘役或5百元以下罰金。
意圖為自己或第三人不法之利益，而竊佔他人之不動產者，依前
項之規定處斷。
前二項之未遂犯罰之。
中華民國刑法第321條
犯前條第1項、第2項之罪而有下列情形之一者，處6月以上5年以
下有期徒刑，得併科50萬元以下罰金：
一、侵入住宅或有人居住之建築物、船艦或隱匿其內而犯之。
二、毀越門窗、牆垣或其他安全設備而犯之。
三、攜帶兇器而犯之。
四、結夥三人以上而犯之。
五、乘火災、水災或其他災害之際而犯之。
六、在車站、港埠、航空站或其他供水、陸、空公眾運輸之舟、
    車、航空機內而犯之。
前項之未遂犯罰之。